【裁判字號】    97,易,1835
【裁判日期】    970909
【裁判案由】    詐欺
【裁判全文】
臺灣臺北地方法院刑事判決              97年度易字第1835號
公  訴  人  臺灣臺北地方法院檢察署檢察官
被      告  乙○○
上列被告因詐欺案件，經檢察官聲請以簡易判決處刑（97年度偵
字第10698 號），經本院認不應以簡易判決處刑，而改依通常審
判程序審理，判決如下：
    主  文
乙○○幫助犯詐欺取財罪，處有期徒刑肆月，如易科罰金，以新
臺幣壹仟元折算壹日。
    事  實
一、乙○○乃具相當社會生活經驗之人，對於貿然將自己開立之
    金融帳戶存摺、金融卡、密碼，交付予其他不熟悉人任意使
    用，可能因此供人利用為犯罪所用，而坊間每每發生有人遭
    詐騙將款項匯入人頭帳戶後遭提領一空，致追索不能一事明
    知，並對所提供之帳戶可能因而幫助他人從事詐欺不法犯罪
    有預見，仍於不違背其本意情形下，基於幫助不詳姓名、年
    籍之成年人詐欺取財之未必故意，於民國96年11月間某日，
    將其向第一商業銀行宜蘭分行所申請開立帳號00000000000
    號帳戶之存摺、金融卡及密碼，在不詳地點，交付予有意犯
    罪之姓名年籍不詳人士使用，嗣不詳人士組成之詐騙集團成
    員即基於意圖為自己不法之所有，利用上在「愛情公寓」之
    交友網站（網址：http：//www.i-part.com.tw/），以暱稱
    「天使不在家」、自稱「張靜楚」，連絡電話為0000000000
    號，結識甲○○。嗣於96年12月中旬，前開女子向甲○○佯
    稱可與其共同投資博奕網站等語，致甲○○不疑有他而陷於
    錯誤，於96年12月12日匯款新臺幣（下同）10萬元至乙○○
    所有上開帳戶，旋即被提領一空。嗣甲○○發覺受騙報警，
    始循線查悉上情。
二、案經甲○○訴由臺北縣警察局新店分局報請臺灣臺北地方法
    院檢察署檢察官偵查後，聲請以簡易判決處刑，嗣經本院認
    不應以簡易判決處刑，而改依通常審判程序審理。
    理  由
一、按被告以外之人於偵查中向檢察官所為之陳述，除顯有不可
    信之情況者外，得為證據；被告以外之人於審判外之陳述，
    雖不符前4 條（刑事訴訟法第159條之1至第159條之4）之規
    定，而經當事人於審判程序同意作為證據，法院審酌該言詞
    陳述或書面陳述作成時之情況，認為適當者，亦得為證據；
    當事人、代理人或辯護人於法院調查證據時，知有刑事訴訟
    法第159條第1項不得為證據之情形，而未於言詞辯論終結前
    聲明異議者，視為有前項之同意，刑事訴訟法第159條之1、
    第159之5分別著有明文。本案被害人前於警詢時所為之陳述
    ，被告於本院言詞辯論終結前均未聲明異議，本院依據前開
    規定，復審酌上開言詞陳述作成之情況，因被害人之警詢筆
    錄內容係陳述其被詐騙之過程，對匯入之帳戶究係何人所有
    、被告為何人，均不知情，衡情其陳述當無受到任何外力或
    自我價值判斷干擾之情狀，並無顯不可信之情形，足認下列
    供述證據得為證據，且屬適當，合先說明。
二、訊據被告乙○○於警偵審時固坦承於95年12月19日有申請設
    立上開第一商業銀行宜蘭分行帳戶，惟矢口否認有何幫助詐
    欺財取犯行，辯稱：伊當天辦好帳戶後，把存摺、印章、金
    融卡、密碼條均放在機車置物箱內，因為要去買東西，就把
    車停在宜蘭市宜蘭大學對面路邊，結果前開帳戶資料就被偷
    了，因為帳戶裡面沒有錢，也就沒有去報案，也沒有去辦理
    掛失止付等云云。
三、經查：
(一)被害人甲○○於96年8 月中旬在自家上網（網站名稱為：愛情
  公寓，網址：http：//www.i-part.com.tw/）交友，認識一位
  暱稱為「天使不在家」的女子，該名女子於96年12月中旬找其
  合夥投資博弈網站，且其於96年12月12日，前往臺北富邦銀行
  新店分行，匯款10萬元至上開被告第一商業銀行宜蘭分行帳戶
  ，旋即以提款提卡領一空之事實，業據被害人甲○○於警詢時
  指述明確（見偵卷第14頁），並有第一商業銀行宜蘭分行97年
  1月14日一宜蘭字第00017號函及其檢附被告乙○○上開帳號開
  戶申請書及存提款往來明細。足認被告前開帳戶確實已供有意
  行騙之不詳成年人所組成之詐騙集團為匯款使用，殆無疑義。
(二)被告上開帳戶之存摺、提款卡、密碼遺失時，被告均無報案、
  亦無辦理掛失之事實，業經被告於本院97年8 月19日審判時供
  述明確（見本院卷第42頁背面）。衡諸常情被告所有上開帳戶
  存摺、提款卡、密碼條之性質均屬於個人經常使用之理財工具
  ，且攸關帳戶所有人之社會交易信用度，依日常生活經驗、知
  識，常人均可判斷此係屬於個人重要物品，當妥為保管，不得
  任意置放，如有遺失更應速為後續處理，以避免損失及危害擴
  大；再酌被告於本院97年8 月19日審判時供承自己於2、3年前
  便得知存摺、提款卡等已遭竊等語，被告自遭竊時起迄今一直
  均置之不理，其所辯顯與常情不符，殊難採信。
(三)按一般國人向金融機構開設帳戶，並無任何法令限制，若係用
  於正當用途者，當可光明正大自行申請使用，而帳戶係為存提
  款及轉帳匯款之用，倘刻意收集他人帳戶使用者，依一般常識
  極易判斷係為藉此躲避遭人循線追查之目的而為，自可產生與
  不法犯罪目的相關之合理懷疑。況見諸各大平面及電子媒體報
  導，或以中獎、退稅、家人遭擄、信用卡款對帳或提款卡密碼
  外洩，疑似遭人盜領存款等事由，利用人頭帳戶作為轉帳帳戶
  ，謊騙被害人至金融機構櫃檯電匯，抑或持提款卡至自動櫃員
  機依其指示操作，使被害人在不知情之狀況下依指示操作匯出
  款項後，隨即將之提領一空之詐騙手法，層出不窮，以被告係
  一智慮成熟並具相當社會經驗之成年人而言，對此一犯罪型態
  ，自難諉為不知。再者，帳戶存摺、提款卡及密碼，均係關乎
  個人金融信用及隱私之重要物件之一，縱親如父母子女或夫妻
  ，衡常若非出於特殊事由或目的，即無任意將之交由他方保管
  或使用，遑論係為獲取相當對價而將之出租或售予不相熟識之
  第三人使用。因此，被告所有上開帳戶，若非經由被告交付並
  同意使用該帳戶及提款卡、密碼，則詐欺集團如何能肯認該帳
  戶存摺、提款卡於脫離所有權人持有後，亦不致辦理掛失或暫
  停使用，遂放心、大膽、好整以暇，而施以詐欺行騙並以之充
  為收受贓款之工具，並要求上開被害人依指示逕將款項匯入上
  開帳戶後，旋即提領一空（見偵卷第26頁）。益徵上開帳戶係
  由被告提供予利用此等帳戶詐騙之人使用無訛，是被告所辯殊
  無可信。
(四)末按刑法上之故意犯，可分為直接故意與不確定故意，所謂不
  確定故意即指行為人對於構成犯罪之事實，預見其發生而其發
  生並不違反其本意，刑法第13條第2 項定有明文。查存款帳戶
  之存摺、提款卡、密碼，僅係供使用人作為存款、提款、匯款
  、轉帳之用，一般人均得自行向銀行申請開立存款帳戶、領取
  帳戶存摺及提款卡、密碼加以使用，並無任何特定身分之限制
  ；苟非意在將該活期儲蓄存款帳戶作為犯罪之不法目的或掩飾
  真實身分，實無以他人名義之帳戶存摺、提款卡進行交易之必
  要。況且，近來佯稱退稅、欠款、查詢帳戶、中獎等方式詐欺
  之犯罪類型層出不窮，此類犯罪多利用人頭帳戶作為贓款出、
  入帳戶，業廣經媒體披載，政府亦多所宣導，目的均在避免民
  眾受騙，被告係成年之人，具相當社會經驗，其於審理過程中
  之應對、舉止均與常人無異，係具通常智識程度之人，對此應
  知悉甚詳。是以，其將自己開立前開帳戶存摺、提款卡、密碼
  等，交付不詳人士使用，而被利用當詐欺犯罪時之贓款出、入
  人頭帳戶使用，當為其所能預見，且此事之發生無違被告本意
  ，被告有幫助不法之徒利用其前開帳戶犯詐欺取財罪之不確定
  故意甚明。
(五)綜上，本案事證明確，被告所辯為臨訟飾卸脫免之詞，難以採
  信，其幫助詐欺之犯行，堪以認定，應依法論科。
四、論罪科刑
(一)核被告所為，係犯刑法第30條第1項、第339 條第1項之幫助詐
  欺取財罪。又被告所為係幫助犯，爰依刑法第30條第2 項之規
  定，按正犯之刑減輕之。
(二)玆審酌被告於本院審理時否認犯行，亦無悔意，犯後態度不佳
  ，及考量其犯罪之動機、目的、將自己帳戶提供他人作非法使
  用，對於社會交易安全產生負面影響甚大，且增加政府查緝此
  類犯罪之困難，尚使不法詐欺集團順利掩飾其詐欺所得之財物
  ，嚴重侵損被害人財產，助長詐騙犯罪風氣之猖獗，犯罪情節
  非輕，惟念及被告無犯罪前科紀錄，有臺灣高等法院被告前案
  紀錄表在卷可按，及被告並未實際參與詐騙行為，僅係幫助犯
  ，暨被害人受騙匯入被告帳戶之款項金額10萬元，並酌被告之
  素行、生活狀況、智識程度國中畢業、現職為工人等一切情狀
  ，爰量處如主文所示之刑，並諭知如易科罰金之折算標準。
據上論斷，應依刑事訴訟法第452條、第299條第1 項前段，刑法
第339條第1項、第30條第1項前段、第2項、第41條第1 項，刑法
施行法第1條之1，判決如主文。
本案經檢察官王育珍到庭執行職務。
中    華    民    國      97    年    9   月    9     日
                  刑事第十六庭  審判長法  官  蔡守訓
                                      法  官  徐千惠
                                      法  官  施添寶
以上正本證明與原本無異。
如不服本判決應於收受本判決後10日內向本院提出上訴書狀，並
應敘述具體理由，如未敘述上訴理由者，應於上訴期間屆滿後20
日內補提理由書狀於本院（均須按他造當事人之人數附繕本）「
切勿逕送上級法院」。告訴人或被害人如對於本判決不服者，應
具備理由請求檢察官上訴，其上訴期間之計算係以檢察官收受判
決正本之日期為準。
                                      書記官  陳弘文
中    華    民    國      97    年    9   月    9     日
附錄：本案論罪科刑法條全文
中華民國刑法第339條
意圖為自己或第三人不法之所有，以詐術使人將本人或第三人之
物交付者，處五年以下有期徒刑、拘役或科或併科一千元以下罰
金。
以前項方法得財產上不法之利益或使第三人得之者，亦同。
前二項之未遂犯罰之。
中華民國刑法第30條
幫助他人實行犯罪行為者，為幫助犯。雖他人不知幫助之情者，
亦同。
幫助犯之處罰，得按正犯之刑減輕之。


司法院資訊處製作；財團法人民間司法改革基金會備份。
